【裁判字號】    98,簡,333
【裁判日期】    981231
【裁判案由】    綜合所得稅
【裁判全文】
臺北高等行政法院判決
                                       98年度簡字第333號
原      告  甲○○
訴訟代理人  黃怡  律師
被      告  財政部臺灣省北區國稅局
代  表  人  乙○○
訴訟代理人  丙○○
上列當事人間綜合所得稅事件，原告不服財政部中華民國98年4
月29日台財訴字第09800063220 號（案號：第00000000號）訴願
決定，提起行政訴訟，本院判決如下：
    主  文
原告之訴駁回。
訴訟費用由原告負擔。
    事  實  及  理  由
一、事實概要：緣原告取得台灣佛性山國際佛性會（下稱國際佛
    性會）所開立日期為民國95年3 月19日、5 月26日、6 月18
    日（2 紙）、8 月22日、11月21日之捐贈收據6 紙，及中華
    民國普濟功德會（下稱普濟功德會）95年2 月26日、4 月21
    日、10月28日、12月27日開立之捐贈收據4 紙，面額共計新
    臺幣（下同）430,000 元，於辦理95年度綜合所得稅結算申
    報時，列報為捐贈扣除額；案經被告依據財政部臺北市國稅
    局通報查得資料，以原告無捐贈事實，否准認列，核定其當
    年度綜合所得總額為2,249,589 元，淨額1,464,643 元，除
    補徵稅額71,400元外，並按所漏稅額58,315元處以1 倍之罰
    鍰計58,315元。原告對罰鍰處分不服，申請復查，未獲變更
    ，提起訴願，遭決定駁回，遂提起本件行政訴訟。
二、原告起訴意旨略以：
  (一)查原告並未收到普濟功德會及國際佛性會退還430,000 元之
    捐贈款項，也從未在任何退款收據上簽名。就被告所謂「原
    告簽名之退款收據」，原告亦否認其真正。被告主張原告曾
    接受退款，就此有利於被告之事實，應由被告負舉證責任（
    何時、何地、如何退還）。
  (二)本件之爭點在於，原告是否曾接受普濟功德會、國際佛性會
    退款430,000 元，已如前述。換言之，原告曾經捐款前開二
    會共計430,000 元，殆無疑義。是故被告主張，對於捐贈之
    事實，應由主張之當事人負舉證責任，顯然誤會。訴願決定
    以「國際佛性會捐贈收據開立日期及金額為：95年（以下同
    ）3 月19日50,000元、5 月26日50,000元、6 月18日50,000
    元（2 次）、8 月22日50,000元、11月21日40,000元；普濟
    功德會捐贈收據開立日期及金額為：2 月26日30,000元、4
    月21日30,000元、10月28日30,000元及12月27日50,000元；
    而原告主張及所提示銀行帳戶之提領日期及金額：2 月12日
    54,000元、3 月2 日32,000元、3 月6 日30,000元、4 月6
    日30,000元、4 月16日20,000元、5 月8 日30,000元、5 月
    24日30,000元、6 月6 日30,000元、6 月14日30,000元、6
    月28日20,000元、7 月7 日30,000元、7 月17日10,000元、
    8 月5 日30,000元、8 月12日20,000元、10月7 日30,000元
    、10月31日20,000元、11月8 日30,000元、11月27日40,000
    元、12月8 日40,000元，僅能佐證原告有於是日提領若干現
    金款項，提領日期及金額與系爭捐贈收據之日期、金額均不
    相符，不足以證明各該提領款項確係用於系爭捐贈」等語，
    亦顯有誤會。蓋，原告每次皆於邱證覺師父前來收款時，事
    先提領，因此日期必不全然相符，但仍然緊接。又原告提款
    之金額，包括捐贈及家用所需，因此金額必不全然與捐贈相
    符，被告因此否定原告有捐贈之事實，亦屬率斷。
  (三)原告本無須補緻本稅及罰鍰。現願採息事寧人態度，既已補
    繳本稅，亦感無奈，但就罰鍰部分，實難甘服，為此請求判
    決訴願決定、原處分均撤銷。
三、被告答辯則以：
  (一)按「按前3 條規定計得之個人綜合所得總額，減除左列免稅
    額及扣除額後之餘額，為個人之綜合所得淨額：一、免稅額
    ……二、扣除額：納稅義務人就左列標準扣除額或列舉扣除
    額擇一減除外，並減除特別扣除額：（一）標準扣除額……
    （二）列舉扣除額：1 、捐贈：對於教育、文化、公益、慈
    善機關或團體之捐贈總額最高不得超過綜合所得總額20﹪為
    限。……」、「納稅義務人應於每年5 月1 日起至5 月31日
    止，填具結算申報書，向該管稽徵機關，申報其上一年度內
    構成綜合所得總額……之項目及數額，以及有關減免、扣除
    之事實，並應依其全年應納稅額減除……扣繳稅額及可扣抵
    稅額，計算其應納之結算稅額，於申報前自行繳納。」及「
    納稅義務人已依本法規定辦理結算申報，但對依本法規定應
    申報課稅之所得額有漏報或短報情事者，處以所漏稅額兩倍
    以下之罰鍰。」為行為時所得稅法第17條第1 項第2 款第2
    目之1 、第71條第1 項前段及第110 條第1 項所明定。次按
    「當事人主張事實須負舉證責任。倘其所提出之證據不足為
    主張事實之證明，自不能認其主張之事實為真實。」改制前
    行政法院36年度判字第16號著有判例。
  (二)原告95年度綜合所得稅結算申報，列報捐贈扣除額430,000
    元，原查以其中普濟功德會及國際佛性會捐贈計430,000 元
    無捐贈事實予以剔除，並按所漏稅額58,135元處1 倍罰鍰58
    ,315元。原告主張若其未捐贈，怎會有收據，對所信非人，
    個人已甚後悔，同意補稅不再罰鍰云云，查系爭捐贈款430,
    000 元，依受贈單位普濟功德會及國際佛性會97年6 月11日
    00266 號函，原告95年度在二會捐款已退還，視同無捐贈，
    並檢附原告簽名之退款收據，及該二會97年8 月3 日說明書
    內容：「普濟功德會及國際佛性會於民國96年度及97年度審
    訴字第1082號，在桃園地方法院刑庭法官江振義審理庭上，
    本會向法官承認從83年度到94年及95年度有假捐贈及幫助逃
    漏稅之事實。」又原告未能提示捐贈資金流程供核，顯見原
    告95年度並無捐贈事實。另依原告提示之系爭捐贈收據計43
    0,000 元，雖有銀行存摺影本供核，惟經核支出均以現金提
    領，且提領日期及金額與其捐贈收據之日期、金額均不相符
    ，難以證明二者有直接關係，有土地銀行石門分行存摺影本
    可稽，自不能認其主張之捐贈事實為真實，其主張核不足採
    ，本件違章事證明確，依前揭規定，原處罰鍰並無違誤，請
    予維持。綜上論述，原核定及復查、訴願決定並無違誤，請
    判決駁回原告之訴。
四、按行為時所得稅法第17條第1 項第2 款第2 目之1 ：「按前
    3 條規定計得之個人綜合所得總額，減除左列免稅額及扣除
    額後之餘額，為個人之綜合所得淨額：一、免稅額……二、
    扣除額：納稅義務人就左列標準扣除額或列舉扣除額擇一減
    除外，並減除特別扣除額：（一）標準扣除額……（二）列
    舉扣除額：1 、捐贈：對於教育、文化、公益、慈善機關或
    團體之捐贈總額最高不得超過綜合所得總額20﹪為限。……
    」；第71條第1 項前段：「納稅義務人應於每年5 月1 日起
    至5 月31日止，填具結算申報書，向該管稽徵機關，申報其
    上一年度內構成綜合所得總額……之項目及數額，以及有關
    減免、扣除之事實，並應依其全年應納稅額減除……扣繳稅
    額及可扣抵稅額，計算其應納之結算稅額，於申報前自行繳
    納。」；第110 條第1 項：「納稅義務人已依本法規定辦理
    結算申報，但對依本法規定應申報課稅之所得額有漏報或短
    報情事者，處以所漏稅額兩倍以下之罰鍰。」。
五、查捐贈係屬列舉扣除額，得自綜合所得總額中扣除計算所得
    淨額，故屬課稅公法關係發生後之消滅事由，倘有待證事實
    真偽不明之情況，自應由主張扣抵之納稅義務人承擔客觀的
    舉證責任。本件爭議既係關於捐贈事實之有無，屬於稅捐扣
    減之事項，自應由原告盡其舉證責任，以明其主張之捐贈事
    實。原告指本件有捐贈之事實，如被告認定捐贈款項已退還
    ，應負舉證責任，尚有誤會。
六、原告主張系爭95年度捐贈430,000 元，雖訴稱均係以至銀行
    提領之款項捐贈云云，查國際佛性會捐贈收據開立日期及金
    額為：95年3 月19日50,000元、5 月26日50,000元、6 月18
    日50,000元（2 次）、8 月22日50,000元、11月21日40,000
    元；普濟功德會捐贈收據開立日期及金額為：2 月26日30,0
    00元、4 月21日30,000元、10月28日30,000元及12月27日50
    ,000元；核原告主張及所提示銀行帳戶之提領日期及金額：
    2 月12日54,000元、3 月2 日32,000元、3 月6 日30,000元
    、4 月6 日30,000元、4 月16日20,000元、5 月8 日30,000
    元、5 月24日30,000元、6 月6 日30,000元、6 月14日30,0
    00元、6 月28日20,000元、7 月7 日30,000元、7 月17日10
    ,000元、8 月5 日30,000元、8 月12日20,000元、10月7 日
    30,000元、10月31日20,000元、11月8 日30,000元、11月27
    日40,000元、12月8 日40,000元，僅能佐證原告有於是日提
    領若干現金款項，然原告係分次領取現金，日期、金額等並
    未吻合，亦即提領日期及金額與系爭捐贈收據之日期、金額
    均不相符，如別無其他具體佐證資料，參諸改制前行政法院
    36年判字第16號判例意旨，尚不足以證明各該提領款項確係
    用於系爭捐贈。
七、又查，本件經出具國際佛性會、普濟功德會捐贈收據之證人
    丁○○向被告提出說明書，略載：「本會向法官承認從83年
    度到94年及95年度有假捐贈及幫助逃漏稅之事實，且侵占普
    濟功德會款項是虛構，故捐贈者不應再向稅捐機機要求抵扣
    個人捐贈綜所稅」等語（見原處分卷第7 頁），另於本院結
    證稱：「（法官：何以不直接回答本院之問題？）我已記不
    得」、「（法官：該說明書上載『... 故捐贈者不應再向稅
    捐機構要求抵扣個人捐贈綜所稅』，所指之捐贈者是否係『
    所有於94年度及95年度經國際佛性會及普濟功德會出具收據
    之捐贈者』？）是。」、「（法官：說明書所指的全部捐贈
    者是否包括本件之原告？）是，他也是捐贈者之一。」、「
    （法官：所謂『假捐贈』係指捐贈給你、你退還給他；還是
    根本無捐贈事實？）我已經說過原告有捐贈給我。」、「（
    法官：證人表示原告有捐贈事實，又依本院卷第133 、135
    頁收據及原處分卷第7 頁文書，是否表示原告曾經將錢捐贈
    給你，卻又要求退還給他？）鈞院應自行判斷。」等語（見
    本院98年10月7 日準備程序筆錄），由上開證詞內容，固可
    見證人對於假捐贈之過程細節有所迴避，惟對於原告為假捐
    贈者之一則結證明確。另證人因涉偽造捐贈證明幫助他人逃
    漏稅，違反稅捐稽徵法而經台灣桃園地方法院檢察署提起公
    訴，並經該署檢察官陸續以其他案件移送併審，現仍繫屬於
    台灣桃園地法院，甫經該院以98年12月24日98年度訴字第18
    3 號裁定再開辯論，此有丁○○之前科表及檢察官起訴書、
    法院裁定書等附於本院卷可憑。衡諸常情，倘證人並無上開
    偽造文書幫助他人逃漏稅之不法行為，應不致無端向檢察官
    坦承假捐贈之情事，自陷於刑責之中。再參酌原告對於本稅
    未加爭執，倘其確有捐贈事實足以減免當年度綜合所得稅，
    則其何以願意補繳本稅？
八、綜上，本件不論由原告自己提出之提款及捐贈證明，無以證
    明捐贈屬實，再由證人丁○○之證詞益足以證明本件有假捐
    贈真逃稅之情事。雖然本件假捐贈之事實，究竟是根本無捐
    贈金額之付與還，抑或刻意支付後再返還，並無妨於捐贈不
    實之認定。是以，被告以原告未能證明確有捐贈事實，且普
    濟功德會及國際佛性會已自承從83年度到94年及95年度有假
    捐贈及幫助逃漏稅之事實在案，則原告涉嫌虛報列舉扣除系
    爭捐贈430,000 元，致漏報所得稅額58,315元之違章屬實，
    縱非故意，亦有過失，依行政罰法第7 條第1 條：「違反行
    政法上義務之行為非出於故意或過失者，不予處罰。」之規
    定，依法按所漏稅額處以1 倍之罰鍰計58,315元，復查決定
    遞予維持，經核並無不合。
八、從而，原處分於法並無違誤，訴願決定予以維持，亦無不合
    ，原告仍執前詞，訴請撤銷原處分及訴願決定，為無理由，
    應予駁回。原告其餘攻防於本件判斷不生影響，爰不一一贅
    述。又本件為簡易訴訟事件，爰不經言詞辯論，逕為判決，
    併予敘明。
據上論結，本件原告之訴為無理由，爰依行政訴訟法第98條第1
項前段、第233 條第1 項、第236 條，判決如主文。
中    華    民    國    98    年    12    月    31    日
                        臺北高等行政法院第四庭
                                      法  官  李  玉  卿
上為正本係照原本作成。
本件以訴訟事件所涉及之法律見解具有原則性者為限，始得於本
判決送達後20日內向本院提出上訴狀並表明上訴理由，如已於本
判決宣示後送達前提起上訴者，應於判決送達後20日內補具上訴
理由（均按他造人數附繕本），且經最高行政法院許可後方得上
訴。
中    華    民    國    98    年    12    月    31    日
                                      書記官  陳  又  慈


司法院資訊處製作；財團法人民間司法改革基金會備份。
